【裁判字號】    95,交上易,41
【裁判日期】    950726
【裁判案由】    業務過失傷害
【裁判全文】
臺灣高等法院高雄分院刑事判決        95年度交上易字第41號
上  訴  人
即  被  告  丙○○
上列上訴人因業務過失傷害案件，不服臺灣高雄地方法院95年度
交易字第98號中華民國95年4 月24日第一審判決（起訴案號：臺
灣高雄地方法院檢察署95年度偵字第1897號），提起上訴，本院
判決如下：
    主  文
原判決撤銷。
丙○○從事業務之人，因業務上之過失傷害人，處有期徒刑柒月
。
    事  實
一、丙○○考領有職業大貨車駕駛執照，受僱於吉人企業行擔任
    司機，為從事駕駛業務之人，其曾於民國93年間因竊盜案件
    ，經臺灣高雄地方法院以93年度易字第1842號判處有期徒刑
    3 月確定，甫於94年7 月28日執行完畢。詎其仍不知警惕，
    於94年10月9 日晚上6 時37分許，駕駛車牌號碼Z2-462號自
    用大貨車，在高雄縣鳥松鄉○○路44之77號「鳥松加油站」
    內，等候家人送錢加油未果，欲駕駛上開自用大貨車離去之
    際，本應注意其駕駛之車輛為載重1.520 公噸之大型自用貨
    車，於倒車時應顯示倒車燈光或手勢後，謹慎緩慢後倒，並
    應注意其他車輛及行人，大型汽車須派人在車後指引，如無
    人在車後指引時，應先測明車後有足夠之地位，並促使行人
    及車輛避讓，而依當時路面乾燥、無缺陷、無障礙物、視距
    良好，且依其智識、能力並無不能注意之情事，竟疏未注意
    及此，詎於無人在車後指引下倒車，適甲○○在上址圍牆邊
    等候在該處加油之乙○○，甲○○突見丙○○所駕駛上開自
    用大貨車倒車，閃避不及，為該大貨車之車尾撞擊倒地，使
    甲○○因而受有骨盆骨折、腰椎骨折、腹部鈍傷、橫隔膜破
    裂、右側腓股骨折、腹腔膿傷併敗血症等傷害。
二、案經被害人甲○○之配偶乙○○訴由高雄縣警察局仁武分局
    報請臺灣高雄地方法院檢察署檢察官偵查起訴。
    理  由
一、按簡式審判程序之證據調查，不受刑事訴訟法第159 條第1
    項規定之限制，刑事訴訟法第273 條之2 定有明文。此乃因
    簡式審判程序，貴在審判程序之簡省便捷，故調查證據之程
    序宜由審判長便宜行事，以適當之方法行之即可；又因被告
    對於犯罪事實並不爭執，可認定被告亦無行使反對詰問權之
    意，因此有關傳聞證據之證據能力限制規定無庸予以適用。
    本件行簡式審判程序，從而後述理由二所列傳聞證據，依上
    開說明，自得作為認定事實之證據。
二、訊據上訴人即被告丙○○（下稱被告）對於前揭時、地在未
    派人在車後指引，亦未測明車後是否有足夠之地位情況下，
    即貿然倒車，致告訴人之配偶甲○○見狀未及閃避而肇事，
    使被害人甲○○於撞擊倒地後，因而受有上開傷害之事實，
    均坦承不諱，核與告訴人即被害人甲○○之配偶乙○○指訴
    情節相符，並據目擊證人即上開加油站之員工曾淑芬於警詢
    中證述綦詳，復有現場照片8 張、94年10月17日、同年11月
    27日長庚紀念醫院診斷證明書各1 紙、車籍作業系統—查詢
    認可資料在卷可稽（見警卷第9 至10、13至18頁、原審卷第
    16頁），被告上開自白堪信為真實。
三、按汽車倒車時，應顯示倒車燈光或手勢後，謹慎緩慢後倒，
    並應注意其他車輛及行人，大型汽車須派人在車後指引，如
    無人在車後指引時，應先測明車後有足夠之地位，並促使行
    人及車輛避讓，道路交通安全規則第110 條第2 款、第3 款
    定有明文，此為一般駕駛人應注意並能注意之情事，本件被
    告既考領有普通大貨車駕駛執照，自難諉為不知。而發生車
    禍當時路面乾燥、視距良好，並無障礙物或其他缺陷，且依
    其智識、能力，並無不能注意之情事，詎被告竟疏未注意即
    貿然倒車，致被害人甲○○見狀未及閃避而肇事，其駕駛行
    為顯有過失甚明。而被害人甲○○確因本件車禍事故而受有
    上開傷害之事實，有上開診斷證明書2 紙在卷可按，是被告
    之過失行為與被害人之傷害結果間，顯有相當因果關係。從
    而，本件事證明確，被告上開過失傷害犯行，已堪認定。本
    件被告受僱於吉人企業行，從事駕車載水工作，係以駕駛為
    業務之人，且肇事當時正駕駛上開大貨車等待加油後，欲返
    回該公司，正在執行業務中甚明，其駕車肇事致他人受傷，
    核其所為，係犯刑法第284 條第2 項前段之業務過失傷害罪
    。至告訴人雖以被告之過失犯行，業已致被害人甲○○達重
    傷害之程度，而認被告應係犯刑法第284 條第2 項後段之業
    務過失致重傷害罪。惟按稱重傷者，於身體或健康，有重大
    不治或難治之傷害，刑法第10條第4 項第6 款定有明文。再
    按刑法第10條第4 項第6 款謂其他於身體或健康有重大不治
    或難治之傷害，係指傷害重大，且不能治療或難於治療者而
    言，故僅機能減衰，並未完全毀敗，縱令此種減衰具有不治
    或難治之情形，如於人之身體或健康無重大影響者，仍非本
    款所稱之重傷（最高法院90年台上字第5942號判決意旨可資
    參照）。查本件被害人甲○○因本件車禍受有骨盆骨折、腰
    椎骨折、腹部鈍傷、橫隔膜破裂、右側腓股骨折、腹腔膿傷
    併敗血症等傷害，並無證據證明上開傷害已達重大不治或難
    治之程度，自難以上開診斷證明書即逕認被告係犯刑法第28
    4 條第2 項後段之業務過失致重傷害罪。且參以財團法人長
    庚紀念醫院高雄分院函復本院稱：病患甲○○經住院治療後
    ，目前精神上遺有重大之後遺症，並未提及其他於身體或健
    康有重大不治或難治之傷害等情，有該醫院95年7 月10日（
    95）長庚院高字第563380號函附卷可稽（本院卷第29頁），
    綜上說明，告訴人認被告成立業務過失致重傷罪一節，容有
    誤會，併予明。
四、原審予以論罪科刑，固非無見；惟查，被告於93年間因竊盜
    案件，經臺灣高雄地方法院93年度易字第1842號判處有期徒
    刑3 月確定，於94年7 月28日執行完畢，此有臺灣高等法院
    被告前案紀錄表附卷可稽，茲於5 年以內，因過失犯本件有
    期徒刑以上之罪，依修正前之刑法第47條規定，固構成累犯
    ，然依修正後之刑法第47條第1 項之規定，已不構成累犯，
    被告行為後法律有變更，經比較新舊法，以修正後之刑法較
    有利於被告，應依刑法第2 條第1 項但書規定，適用修正後
    之刑法，認為被告之行為不構成累犯，原判決未及比較適用
    ，認仍構成累犯，自有未合；被告上訴意旨指摘原判決量刑
    過重雖無理由，惟原判決既有可議自屬無可維持，應予撤銷
    。審酌被告係以駕駛為其業務之人，應比一般駕駛人負更高
    之注意義務，卻因一己疏忽而肇事，致被害人受有如事實欄
    所述之傷勢，過失非輕，且迄今尚未與被害人達成和解，賠
    償被害人所受之損害，惟念其犯後坦承犯行，態度尚可等一
    切情狀，量處如主文所示之刑。
據上論結，應依刑事訴訟法第369 條第1 項前段、第364 條、第
299 條第1 項前段、第273 條之1 第1 項，刑法第284 條第2 項
前段，刑法施行法第1 條之1 ，判決如主文。
本案經檢察官張金塗到庭執行職務。
中    華    民    國    95    年    7     月    26    日
                  刑事第五庭    審判長法  官  曾永宗
                                      法  官  任森銓
                                      法  官  陳  箐
以上正本證明與原本無異。
本判決不得上訴。
中    華    民    國    95    年    7     月    26    日
                                      書記官  陳武悅
附錄本件判決論罪科刑法條：
中華民國刑法第284條第2項
從事業務之人，因業務上之過失傷害人者，處 1 年以下有期徒
刑、拘役或1 千元以下罰金，致重傷者，處3 年以下有期徒刑、
拘役或2 千元以下罰金。
                                                     Q


司法院資訊處製作；財團法人民間司法改革基金會備份。
